臺灣士林地方法院民事判決　　　　　　　 99年度再易字第9號
再審　原告　陳乙元
再審　被告　台新國際商業銀行股份有限公司
法定代理人　蔡榮棟
訴訟代理人　何正凱
上列當事人間請求清償債務事件，再審原告對於中華民國99年10
月14日本院99年度簡上字第44號確定判決提起再審之訴，本院於
100年5月10日言詞辯論終結，判決如下：
    主  文
再審之訴駁回。
再審訴訟費用新臺幣壹仟佰拾元由再審原告負擔。
    事實及理由
一、本件再審被告之法定代理人原為吳清文，嗣變更為蔡榮棟，
    ，已依民事訴訟法第176 條之規定聲明承受訴訟（本院卷第
    51頁），核無不合，應予准許。
二、按有民事訴訟法第496 條第1 項所列各款情形之一者，得以
    再審之訴對於確定終局判決聲明不服，民事訴訟法第496 條
    第1 項前段定有明文。又再審之訴，應於30日之不變期間內
    提起；前項期間，自判決確定時起算，判決於送達前確定者
    ，自送達時起算，其再審之理由發生或知悉在後者，均自知
    悉時起算，同法第500 條第1 項、第2 項前段亦有明文。查
    本院99年度簡上字第44號確定判決（下稱原確定判決）為不
    得上訴第三審法院之判決，業於民國99年10月14日確定，而
    再審原告係於99年10月22日收受原確定判決，是再審原告於
    99年11月18日提起本件再審之訴，未逾30日之不變期間，揆
    諸上揭規定，本件再審之訴自屬合法，先予敘明。
三、再審原告起訴主張：原確定判決有民事訴訟法第496 條第1
    項第2 款、第9 款、第10款及第13款之再審事由，其陳述如
    下：
  (一)伊與再審被告委託之訴外人業欣財信管理股份有限公司（下
    稱業欣公司）雖曾簽立還款協議書（下稱系爭還款協議），
    然業欣公司已同意伊可以延緩還款，足證伊之還款是經過兩
    造之合意，原確定判決未及於此，卻認定伊是任意還款，自
    有民事訴訟法第496 條第1 項第2 款之情形。
  (二)作為原確定判決基礎之證物及證言，檢調應該有私底下在調
    查，原確定判決應有民事訴訟法第496 條第1 項第9 款、第
    10款之情形。
  (三)伊未看過業欣公司於簡易庭提出之催理記錄內容，且伊太太
    陳淑菁於原審準備程序所為之證述與筆錄之記載不同，原確
    定判決亦有民事訴訟法第496 條第1 項第13款之情形。
  (四)並聲明：98年度士簡字第641 號判決及原確定判決均廢棄，
    並駁回再審被告之訴。
四、再審被告則以：原確定判決並無再審原告所指之再審事由，
    其提起本件再審之訴並無理由等語置辯。並聲明：駁回再審
    原告之訴。
五、茲就再審原告主張之再審事由有無理由，分述如下：
  (一)按民事訴訟法第496 條第1 項第2 款所謂「判決理由與主文
    顯有矛盾」，係指判決依據當事人主張之事實，認定其請求
    或對造抗辯為有理由或無理由，而於主文為相反之諭示，且
    其矛盾為顯然者而言（最高法院80年台再字第130 號判例意
    旨可以參照）。查原確定判決於理由項下，認定再審原告之
    上訴為無理由（原確定判決第9 頁），而於主文諭示駁回再
    審原告之上訴，參照前開判例意旨，自無判決理由與主文顯
    有矛盾之情形，再審原告以此為再審理由，自非可採。
  (二)又以民事訴訟法第496 條第1 項第7 款至第10款之情形，提
    起再審之訴者，以宣告有罪之判決或處罰鍰之裁定已確定，
    或因證據不足以外之理由，而不能為有罪之確定判決或罰鍰
    之確定裁定者為限，始得提起再審之訴，民事訴訟法第496
    條第2 項定有明文。查再審原告並未提出作為原確定判決基
    礎之證物有偽造、變造，或證言為虛偽陳述之確定裁判，其
    據此作為再審理由，亦屬無據。
  (三)次按民事訴訟法第496 條第1 項第13款所謂「當事人發見未
    經斟酌之證物或得使用該證物」，係指在前訴訟程序不知有
    該證物，現始知之，或雖知有此而不能使用，現始得使用者
    而言（最高法院32年上字第1247號判例可以參照）。查再審
    原告所主張之催理記錄及證人陳淑菁之證詞，屬於簡易庭及
    原審訴訟程序所存之訴訟資料，並經原確定判決予以斟酌（
    原確定判決第7 頁），無論其採證是否允當，有無忽略部分
    內涵，均與該款再審事由之要件不符，則再審原告此部分之
    再審理由，亦不足採。
六、綜上所述，原確定判決並無再審原告主張民事訴訟法第496
    條第1 項第2 款、第9 款、第10款及第13款規定之再審事由
    。從而，再審原告提起本件再審之訴，均無理由，應予駁回
    。並依職權確定本件訴訟費用新臺幣1,330 元由再審原告負
    擔。
七、據上論結，本件再審之訴為無理由，依民事訴訟法第505 條
    、第78條判決如主文。
中    華    民    國   100    年    5     月    27    日
                  民事第一庭  審判長法  官  俞慧君
                                    法  官  陳梅欽
                                    法  官  林政佑
以上正本證明與原本無異。
本判決不得上訴。
中    華    民    國   100    年    5     月    30    日
                                    書記官  蔡岳霖